【裁判字號】    90,上易,737
【裁判日期】    900104
【裁判案由】    詐欺等
【裁判全文】
臺灣高等法院高雄分院刑事判決                      九十年度上易字第七三七號
    上  訴  人  乙○○
    即  被  告
右上訴人因詐欺等案件，不服臺灣屏東地方法院九十年度易字第六七號中華民國九十
年二月二十八日第一審判決（起訴案號：臺灣屏東地方法院檢察署八十九年度偵字第
六０二六號），提起上訴，本院判決如左：
    主  文
原判決撤銷。
乙○○共同意圖為自己不法之所有，以詐術得財產上不法之利益，未遂，累犯，處有
期徒刑參月，如易科罰金以參佰元折算壹日。
    事  實
本院認定之犯罪事實與原審判決書之記載相同，茲引用之。（如附件）
    理  由
一、引用原審判決書所記載之理由及證據。（如附件）
二、訊據上訴人即被告固坦承有簽立切結書予甲○○，但矢口否認有詐欺犯行。本件
    判決理由除引用原審判決理由外，另查，依被告所簽立之切結書之內容記載「茲
    本人向萬濱小客車租賃有限公司租車，因積欠租金新台幣（下同）二萬四千五百
    元，本人願無條件提供駕照正本，供萬濱小客車租賃有限公司用『違反道路交道
    管理事件罰鍰』駕照吊扣」，有該切結書一份在卷可證（見偵查卷第四十頁），
    依此切結書內容記載，被告因積欠萬濱小客車租賃有限公司租金二萬四千五百元
    ，遂同意提供駕照供甲○○吊扣之用，故被告所為之上開辯稱，顯係卸責之詞，
    不足採信，其詐欺及使公務員登載不實之犯行，罪證明確，洵堪認定。核被告所
    為係犯犯刑法第二百十四條之使公務員登載不實罪及第三百三十九條第三項、第
    二項之詐欺得利未遂罪。被告與甲○○間，就上揭犯行，有犯意聯絡及行為分擔
    ，為共同正犯。其以使公務員登載不實為詐欺得利之方法，故所犯上開二罪有方
    法結果之牽連關係，應從一重之詐欺得利未遂罪處斷。又已著手於詐欺行為之實
    施，而未至得不法利益之結果，為未遂犯，得依刑法第二十六條前段之規定減輕
    其刑。另本件雖被告主動向監理站陳情，惟被告係以被害人立場提出陳情，且向
    檢察官提出對甲○○之告訴，經檢察官認被告有共犯嫌疑，主動偵查起訴，並非
    被告自陳犯罪，故尚不符自首要件，附此敘明。再被告曾於八十五年間因違反麻
    醉藥品管理條例案件，經臺灣屏東地方法院判有徒刑七月確定，於八十六年四月
    十二日執行完畢，有臺灣屏東地方法院檢察署刑案資料查註紀錄表附卷可參，其
    於五年內再犯本件有期徒刑以上之罪，為累犯，應刑法第四十七條規定加重其刑
    。
三、原審予以論科，固非無見，惟扣案之管轄編號000000000000號汽車
    駕駛執照壹枚雖係被告所有，且供本件犯罪之用，惟駕駛執照係一種有駕駛能力
    之證明文件，苟將之沒收，勢必造成被告駕駛汽車之不便，自不宜宣告沒收，原
    審將之宣告沒收，尚有未當，上訴人上訴指摘原判決冤枉伊，雖無理由，但原判
    決既有可議，仍應予撤銷改判。爰審酌被告犯罪之動機、目的、素行、其行為足
    以損害公路監理機關對交通違規事件裁罰之正確性及犯後態度尚良好等一切情狀
    ，仍依原審量處如主文第二項所示之刑，及諭知易罰金之折算標準。又被告犯罪
    後，刑法第四十一條第一項規定已於中華民國九十年一月四日修正，同年月十日
    經總統公布施行，其修正後之規定為：「犯最重本刑為五年以下有期徒刑之刑之
    罪，而受六個月以下有期徒刑或拘役之宣告，因身體、教育、職業、家庭之關係
  或其他正當事由，執行顯有困難者，得以一元以上三元以下折算一日，易科罰金
    。但確因不執行所宣告之刑，難收矯正之效，或難以維持法秩序者，不在此限。
    」是被告犯罪後法律已變更，應依刑法第二條第一項前段之規定，比較新舊法結
    果，以新修正後之刑法第四十一條第一項規定較有利於被告，自應適用新修正後
    之刑法第四十一條第一項規定諭知易科罰金之標準，併此明。
據上論斷，應依刑事訴訟法第三百六十九條第一項前段、第三百七十三條、第三百六
十四條、第二百九十九條第一項前段，刑法第二十八條、第二百十四條、第三百三十
九條第三項、第二項、第二十六條前段、第五十五條後段、四十七條、第二條第一項
前段、修正後刑法第四十一條第一項，罰金罰鍰提高標準條例第一條前段、第二條，
判決如主文。
本案經檢察官郭振昌到庭執行職務。
中        華        民        國    九十    年    五    月    二十二    日
                        台灣高等法院高雄分院刑事第二庭
                                審判長法    官
                                      法    官
                                      法    官
不得上訴。
附錄本案論罪科刑法條：刑法第二百十四條：刑法第三百三十九條第二、三項


司法院資訊處製作；財團法人民間司法改革基金會備份。
